臺灣臺北地方法院刑事判決　　　　　　　99年度易字第3695號
公　訴　人　臺灣臺北地方法院檢察署檢察官
被　　　告　湯文琪
上列被告因詐欺案件，經檢察官聲請以簡易判決處刑（99年度偵
字第16122 號），本院認不宜以簡易判決處刑（99年度簡字第43
40號），改依通常程序審理，嗣被告於本院準備程序中就被訴事
實為有罪之陳述，經告知簡式審判程序之旨，並聽取公訴人及被
告之意見後，本院合議庭認為適宜由受命法官獨任進行簡式審判
程序而裁定改由受命法官獨任進行簡式審判程序審理，判決如下
：
    主  文
湯文琪幫助犯詐欺取財罪，累犯，處有期徒刑參月，如易科罰金
，以新臺幣壹仟元折算壹日。
    事  實
一、湯文琪於民國96年2 月間，因施用毒品案件，經臺灣臺北地
    方法院以96年度易緝字第24號判決判處有期徒刑6 月確定，
    並以96年度聲減字第1584號裁定減為有期徒刑3 月確定；再
    於96年10月間，因施用毒品案件，經本院以96年度易字第15
    50號判決判處有期徒刑8 月減為有期徒刑4 月確定；上開二
    罪經本院以96年度聲字第2464號裁定應執行有期徒刑6 月確
    定。復於96年9 、10月間，因施用毒品案件，經本院分別以
    96年度訴字第1088號、96年度訴字第1357號各判處有期徒刑
    7 月、7 月確定；再於97年3 月間，因施用毒品案件，經臺
    灣板橋地方法院以97年度訴字第740 號分別判處有期徒刑8
    月、5 月確定；上開4 罪，經臺灣板橋地方法院以97年度聲
    字第2476號裁定應執行有期徒刑2 年確定。上開各罪經接續
    執行，於98年10月16日因縮短刑期假釋出監，假釋期間並付
    保護管束，於99年2 月10日假釋期滿未經撤銷視為執行完畢
    。
二、詎猶不知悔改，明知金融機構之帳戶與個人之財產信用密切
    關聯，一般人無故取得他人金融帳戶之提款卡及密碼之行為
    常與財產犯罪相關，且得預見現今詐騙集團等不法份子經常
    利用他人存款帳戶、轉帳等方式，獲取不法利益並逃避執法
    人員之追查，而提供自己金融帳戶之存摺、提款卡及密碼予
    他人使用，可能被詐騙集團利用，以遂行其等詐欺犯罪之目
    的。竟仍以縱有他人持之犯罪亦無違反其本意，而基於幫助
    他人詐欺財物之不確定犯意，於99年5 月21或22日，在新北
    市新店區大新公園內，將其於同年月21日申辦之臺北富邦商
    業銀行新店分行帳號000000000000號帳戶之存摺、提款卡及
    密碼等，交付予真實姓名年籍均不詳、綽號「小謝」之詐騙
    集團成員，供該詐騙集團使用。俟該詐騙集團成員取得湯文
    琪之上開帳戶後，即意圖為自己不法之所有，於同年月22日
    下午某時，以電話向詹文理佯稱：係燦坤3C購物及中國信託
    商業銀行之人員，因其之前消費付款方式誤設為分期付款，
    須至自動櫃員機解除設定，方能終止付款云云，致詹文理陷
    於錯誤，遂依指示至自動櫃員機操作匯款，而於同日晚間9
    時33分許，匯款新臺幣（下同）22,150元至湯文琪之上開帳
    戶內，該詐騙集團成員隨即將款項提領殆盡。嗣詹文理發覺
    有異，始知受騙，報警循線查悉上情。
三、案經新北市政府警察局新店分局報請臺灣臺北地方法院檢察
    署檢察官偵查後聲請簡易判決處刑。
    理  由
一、被告湯文琪所犯為死刑、無刑徒刑或最輕本刑為3 年以上有
    期徒刑以外之罪，其於準備程序中就被訴事實為有罪之陳述
    ，經法官告知簡式審判程序之旨，並聽取公訴人之意見後，
    依刑事訴訟法第273 條之1 第1 項規定，裁定由受命法官獨
    任進行簡式審判程序，合先敘明。
二、上開事實，業據被告於本院審理時坦承不諱（見院二卷第23
    頁背面），核與證人詹文理於警詢時之證述相符（見偵卷第
    6 至8 頁）；復有被告上開帳戶之開戶基本資料、印鑑卡、
    各類存款歷史對帳單、警方受理報案相關資料、自動櫃員機
    交易明細表等件在卷可稽（見偵卷第9 至14、16至19頁）。
    足見被告之任意性自白與事實相符，堪信為真實。是本件事
    證明確，被告之上揭犯行堪以認定，應予依法論科。
三、按刑法上之幫助犯，係對於犯罪與正犯有共同之認識，而以
    幫助之意思，對於正犯資以助力，而未參與實施犯罪之行為
    者而言，最高法院著有75年度台上字第1509號、84年度台上
    字第5998號及88年度台上字第1270號判決意旨可供參照。是
    以，如未參與實施犯罪構成要件之行為，且係出於幫助之意
    思提供助力，即屬幫助犯，而非共同正犯。本案被告提供上
    開帳戶之存摺、提款卡及密碼予不詳之詐騙集團使用，使某
    詐騙集團成員得基於詐欺取財之犯意而向被害人詹文理詐取
    財物，遂行其詐欺取財之犯行，是被告所為，係對於詐騙集
    團成員遂行詐欺取財犯行，資以助力，揆諸上開判決意旨，
    自應成立幫助詐欺取財罪。核被告所為，係犯刑法第30條第
    1 項、第339 條第1 項之幫助詐欺取財罪，爰依刑法第30條
    第2 項規定，按正犯之刑減輕之。又被告有如犯罪事實欄一
    所載之犯罪科刑執行情形，有臺灣高等法院被告前案紀錄表
    在卷足憑，是被告前受有期徒刑執行完畢後，於5 年內故意
    再犯本件法定刑為有期徒刑以上之罪，應論以累犯並加重其
    刑，並依法先加重後減輕之。爰審酌被告將個人帳戶提供他
    人詐欺犯罪使用，非但增加被害人尋求救濟之困難，造成社
    會人心不安，亦助長詐騙犯罪者之氣焰，使詐欺犯罪者得以
    順利取得詐欺所得之財物，危害財產交易安全、擾亂金融秩
    序甚鉅，所為實不足取；惟念其犯後坦承犯行，態度尚可，
    及其犯罪之動機、手段、被害人所受損害等一切情狀，爰量
    處如主文所示之刑，並諭知易科罰金之折算標準。
據上論斷，應依刑事訴訟法第452 條、第273 條之1 第1 項、第
299 條第1 項前段，刑法第30條、第339 條第1 項、第47條第1
項、第41條第1 項前段，刑法施行法第1 條之1 ，判決如主文。
本案經檢察官呂朝章到庭執行職務。
中    華    民    國    100    年    1    月    28    日
                  刑事第十六庭  法  官  羅立德
以上正本證明與原本無異。
如不服本判決應於收受判決後10日內向本院提出上訴書狀，並應
敘述具體理由。其未敘述上訴理由者，應於上訴期間屆滿後20日
內向本院補提理由書(均須按他造當事人之人數附繕本)「切勿逕
送上級法院」。
中    華    民    國    100    年    1    月    28    日
                                書記官  鄭淑丰
附錄本案論罪科刑法條全文：
刑法第339條第1項：
意圖為自己或他人不法之所有，以詐術使人將本人或第三人之物
交付者，處5 年以下有期徒刑、拘役或科或併科1 千元以下罰金
。